【裁判字號】    89,易,1439
【裁判日期】    890623
【裁判案由】    違反動產擔保交易法
【裁判全文】
臺灣高雄地方法院刑事判決                        八十九年度易字第一四三九號
    公  訴  人  臺灣高雄地方法院檢察署檢察官
    被      告  乙  ○
右列被告因違反動產擔保交易法案件，經檢察官提起公訴（八十八年度偵字第二○七
七五號），本院判決如左：
    主  文
乙○動產擔保交易之債務人，意圖不法之利益，將標的物遷移，致生損害於債權人，
處罰金參仟元，如易服勞役，以佰元折算壹日。
    事  實
一、乙○於民國八十七年十一月九日，在高雄縣鳳山市○○路一三九巷二之二號，以
    動產擔保交易法所定之附條件買賣方式，向甲○○即鴻裕車業商行購買車牌號碼
    ＺＪＸ─一二八號輕機車乙輛，並於同日簽訂動產擔保交易附條件買賣契約書，
    約定總價金新台幣（下同）三萬九千元，除頭期款繳付九千元外，其餘自八十七
    年十二月二十日起，分十期繳納，每月一期，頭五期每期付款五千一百元，後五
    期每期付款三千四百元。標的物存放地點為高雄市楠梓區○○○路一七四九號九
    樓。在價金未付清之前，標的物所有權仍屬於出賣人所有，買受人僅得依約占有
    使用，不得任意遷移或為其他處分。詎乙○在取得標的物之後，僅繳付二期之價
    金，自八十八年二月間起即未續繳付，且意圖為自己不法之利益，在未得鴻裕車
    業商行同意之情形下，將該標的物遷移至不詳處所，致鴻裕車業商行遍尋無著致
    生損害於鴻裕車業商行。
二、案經甲○○即鴻裕車業商行訴請台灣高雄地方法院檢察署檢察官偵查起訴。
    理  由
一、訊據被告乙○固坦承有於右揭時、地向告訴人甲○○即鴻裕車業商行以動產擔保
    交易附條件買賣之方式購買車牌號碼ＺＪＸ─一二八號輕機車乙輛，未按期付款
    ，並未經告訴人同意擅將該機車遷移等事實不諱，惟矢口否認有上開犯行，辯稱
    ：係因伊丈夫生病並於未久過世，始搬回屏東老家，因而未收到催繳通知，且該
    分期付款係委託其弟處理，才會疏忽而未繳款云云。經查：
    (一)被告確有於八十七年十一月九日，以動產擔保交易法規定附條件買賣分期付款
      方式，向告訴人甲○○即鴻裕車業商行購買車牌號碼ＺＪＸ─一二八號輕機車
      乙輛，價金三萬九千元，雙方約定價款分十期，並約定上開機車存放地點為高
      雄市楠梓區○○○路一七四九號九樓，而被告僅繳付二期之價金，即未再繳款
      ，並未經告訴人之同意擅將上開機車遷移他處，此業據被告乙○自承不諱，核
      與告訴人甲○○在本院調查程序時指訴之情節相符，並有附條件買賣契約書乙
      份、切結書及本票各乙紙附卷可稽。
    (二)又被告乙○籍設於屏東縣獅子鄉草埔村草埔一巷二八號，而被告之配偶簡龔聖
      春於八十八年三月十四日過世，有戶籍謄本乙紙在卷可稽，是被告辯稱：係因
      伊丈夫生病並於其後過世，始搬回屏東老家等語，堪信為真實。惟被告既為機
      車之分期付款買受人，則分期款是否均按期給付，衡情自會時時予以關心瞭解
      ，且告訴人甲○○於本院調查程序時陳稱：該分期付款買賣，均由被告至車行
      繳款，而非被告之弟代為處理等語，是本件分期付款買賣既係由被告至上開車
      行繳付而非被告委由其弟處理，則被告既已多期未付，豈能空言諉為不知未付
      款等語，惟被告竟仍未與告訴人連絡，或讓告訴人依約取回該車，被告有為自
      己不法利益之意圖甚明。職是，被告所辯：因未收到催繳通知，且該分期付款
      係委託其弟處理，才會疏忽而未繳款云云，顯係事後卸責之詞，不足採信。
    (三)綜上所述，被告為動產擔保交易之債務人，竟意圖不法之利益，將標的物遷移
      ，致生損害於債權人，是本件事證已臻明確，被告犯行堪以認定。
二、核被告乙○所為，係犯動產擔保交易法第三十八條之罪。爰審酌被告所購輕機車
    一輛，金額非大，情節不重，且已與告訴人達成民事清償之和解，有和解書乙份
    附卷足憑，及所生之危害等一切情狀，量處如主文所示之刑，並諭知易服勞役之
    折算標準，以資懲儆。
據上論斷，應依刑事訴訟法第二百九十九條第一項前段、動產擔保交易法第三十八條
、刑法第十一條前段、第四十二條第二項、罰金罰鍰提高標準條例第一條前段、第二
條，判決如主文。
本案經檢察官郭麗娟到庭執行職務。
中      華      民      國      八十九    年      六    月    二十三    日
                                  臺灣高雄地方法院刑事第六庭
                                      審判長法  官  莊崑山
                                            法  官  洪碩垣
                                            法  官  洪榮家
右正本證明與原本無異。
如不服本判決，應於判決送達後十日內，向本院提出上訴狀。
                                            書記官  黃中旗
中      華      民      國      八十九    年      六    月    二十三    日
附錄本案論罪科刑法條全文：
動產擔保交易法第三十八條：
  動產擔保交易之債務人，意圖不法之利益，將標的物遷移、出賣、出質、移轉、抵
  押或為其他處分，致生損害債權人者，處三年以下有期徒刑、拘役或科或併科六千
  元以下之罰金。


司法院資訊處製作；財團法人民間司法改革基金會備份。
